臺灣臺中地方法院刑事判決　　　　　　　100年度易字第266號
公　訴　人　臺灣臺中地方法院檢察署檢察官
被　　　告　蔡鎮州
選任辯護人　張崇哲　律師
　　　　　　楊佳勳　律師
上列被告因詐欺案件，經檢察官提起公訴（98年度偵字第27720
號），被告於準備程序就被訴事實為有罪之陳述，本院合議庭裁
定由受命法官獨任逕行簡式審判程序，並予判決如下：
    主    文
蔡鎮州意圖為自己不法之所有，以詐術使人將本人之物交付，處
有期徒刑伍月，如易科罰金，以新臺幣壹仟元折算壹日；緩刑
年，且應依其於本院與謝淑娟達成和解協議之內容，除於民國一
百年三月二十九日向謝淑娟給付新臺幣萬元外，並自民國一百
年五月五日起，至民國一百零三年三月五日止，按月於每月五日
向謝淑娟給付新臺幣捌仟元，並在民國一百零三年四月五日支付
謝淑娟新臺幣柒仟元；合計共給付謝淑娟新臺幣拾壹萬柒仟元
之款項。
    犯罪事實
一、蔡鎮州前未曾因故意犯罪而受有期徒刑以上刑之宣告，素行
    尚佳；其自民國九十七年十月間起，擔任瑞聯天地A區大樓
    總幹事，因而結識該大樓之住戶謝淑娟、吳永豊夫婦，且進
    而知悉謝淑娟夫妻二人為購置房產而備有充裕之資金。詎蔡
    鎮州於九十八年二月間因財務困窘，有資金週轉之需求，其
    明知自身並無股票融資可釋出供他人投資，竟基於意圖為自
    己不法所有之犯意，於九十八年二月間之某日，向謝淑娟佯
    稱其胞姊任職於銀行，其不時可由胞姊獲得投資獲利之資訊
    ，並已透過胞姐參與投資新臺幣（下同）五十萬元額度之股
    票融資，惟因其亟需購車代步，願釋出手上二十萬元之股票
    融資額度予謝淑娟，並以投資保證獲利，每投資十萬元，每
    月可獲利六千元（起訴意旨誤為三千元），投資後隨時可將
    本金贖回等語為誘餌，鼓吹謝淑娟出資二十萬元參與該投資
    ，且蔡鎮州為避免謝淑娟於投資後，向其索取股票融資投資
    之相關憑據，復向謝淑娟謊稱其投資之二十萬元，係補足蔡
    鎮州先前之投資額度，故無從獲取任何投資憑證供謝淑娟查
    核云云，致使謝淑娟誤信蔡鎮州確為補足其手上出脫之股票
    融資二十萬元額度，始向其募集投資所需資金，因而陷於錯
    誤，於九十八年二月十七日，在不詳地點，以其名義開立以
    翌日（十八日）為發票日，付款人為花旗國際商業銀行員林
    分行，面額二十萬元之支票一紙交付予蔡鎮州持之兌現，以
    作為投資款項，蔡鎮州為取信於謝淑娟，乃當場簽立「收據
    」一紙交付予謝淑娟收訖。後謝淑娟將其投資乙事告知其夫
    吳永豊，吳永豊為減低謝淑娟投資之壓力，便向蔡鎮州表示
    願先借貸十萬元予蔡鎮州支應，並當場交付十萬元款項予蔡
    鎮州，蔡鎮州即陸續於九十八年三月二十日、同年月二十三
    日，將謝淑娟上開所投資之部分款項合計十萬元，連同蔡鎮
    州前向謝淑娟允諾投資可得之獲利六千元匯入謝淑娟所開立
    之兆豐國際商業銀行帳號00000000000號之帳戶內，並向謝
    淑娟表示其投資之額度已降至十萬元。嗣因謝淑娟發現蔡鎮
    州自九十八年三月二十三日將其上開投資獲利之六千元匯入
    其前揭帳戶後，即避不見面，謝淑娟乃向蔡鎮州要求查看投
    資資料及進度，蔡鎮州始終不置可否，推諉敷衍，且拒絕謝
    淑娟贖回其所投資之本金，謝淑娟始知受騙。
二、案經謝淑娟訴由臺灣臺中地方法院檢察署檢察官偵查起訴。
    理    由
一、上開犯罪事實，業經被告蔡鎮州於本院訊問時坦認不諱，核
    與告訴人謝淑娟及證人吳永豊先後於偵查中所指述及證陳之
    情節均大致相符（見他字卷第11頁反面至第13頁，偵字卷第
    38頁至第40頁），並有告訴人提出被告所簽立之收據、花旗
    國際商業銀行員林分行支票（均影本）、兆豐國際商業銀行
    九十九年七月一日兆銀總企劃字第0990004238號函附之告訴
    人謝淑娟申設之帳號00000000000號客戶基本資料查詢及交
    易明細等件在卷可稽（見他字卷第3頁，偵字卷第15頁至第1
    6頁）；足見被告上開自白，確與客觀事實相符，堪予採認
    。綜此，本件事證已臻明確，被告前揭犯行應洵堪認定。
二、核被告蔡鎮州所為，應係犯刑法第三百三十九條第一項之詐
    欺取財罪。爰審酌被告之素行，其不思循正當管道取得所需
    資金，而以投資為餌誘使告訴人謝淑娟入殼，致使告訴人一
    時卸除心防，而陷於錯誤，交付上開款項予被告，侵害告訴
    人之財產法益，所為實值非難；兼衡酌其本件犯罪之動機、
    目的、手段及詐騙所得之款項尚非至鉅之犯罪所生具體損害
    ，暨被告犯後終於本院坦承犯行，深具悔意，並已與告訴人
    謝淑娟達成和解之犯罪後態度等一切情狀，量處如主文所示
    之刑，並諭知易科罰金之折算標準。末查，被告前未曾受有
    期徒刑以上刑之宣告，有臺灣高等法院被告前案紀錄表在卷
    可按，其因疏於思慮致觸犯本件犯行，犯後已供認犯罪無隱
    ，頗見悔意，且已與告訴人達成和解，積極賠償其因被告本
    件犯行所蒙受之損失，業如前述，被告經此偵審程序及罪刑
    宣告之教訓，當能知所警惕，信無再犯之虞，本院綜核各情
    ，認其所受上開宣告之刑，以暫不執行為適當，爰併宣告緩
    刑三年，以啟自新，併觀後效。另按緩刑宣告，得斟酌情形
    ，命犯罪行為人向被害人支付相當數額之財產或非財產上之
    損害賠償，刑法第七十四條第二項第三款亦有明定。本院斟
    酌告訴人權益之保障，為確保被告於緩刑期間，能按其與告
    訴人謝淑娟於本院和解所承諾之賠償金額以及付款方式履行
    ，認於被告緩刑期間課予上開負擔，較為適當，以確實收緩
    刑之功效，爰依前揭規定及被告與告訴人於本院一百年三月
    二十九日當庭所成立之和解協議內容，並諭知被告除於一百
    年三月二十九日向告訴人給付三萬元現款外（已付訖），並
    自一百年五月五日起，至一百零三年三月五日止，按月於每
    月五日向告訴人支付八千元，並在一百零三年四月五日給付
    告訴人七千元；合計共支付告訴人三十一萬七千元之款項。
    此部分依同法條第四項規定，並得為民事強制執行名義；倘
    被告未遵循本院諭知之負擔而情節重大者，檢察官於緩刑期
    間內尚得依刑事訴訟法第四百七十六條及刑法第七十五條之
    一第一項第四款之規定，聲請撤銷本件緩刑之宣告，附此敘
    明之。
據上論斷，應依刑事訴訟法第二百七十三條之一第一項、第二百
九十九條第一項前段，刑法第三百三十九條第一項、第四十一條
第一項前段、第七十四條第一項第一款、第二項第三款，刑法施
行法第一條之一第一項、第二項前段，判決如主文。
本案經檢察官張富鈞到庭執行職務。
中    華    民    國   100    年    3     月    31    日
                  刑事第八庭  法  官  陳思成
以上正本證明與原本無異。
如不服本判決應於收受判決後10日內向本院提出上訴書狀，並應
敘述具體理由；其未敘述上訴理由者，應於上訴期間屆滿後20日
內向本院補提理由書（均須按他造當事人之人數附繕本）「切勿
逕送上級法院」。
                              書記官  陳淑華
中    華    民    國   100    年    3     月    31    日
附錄論罪科刑法條
刑法第三百三十九條第一項
意圖為自己或第三人不法之所有，以詐術使人將本人或第三人之
物交付者，處五年以下有期徒刑、拘役或科或併科一千元以下罰
金。